臺灣臺南地方法院臺南簡易庭民事判決
111年度南簡字第930號
原      告  施忠志即廣曜實業社（獨資商號）

訴訟代理人  陳靜美  
被      告  洪健壹  
上列當事人間請求侵權行為損害賠償事件，經本院於民國111年9
月7日言詞辯論終結，判決如下：
    主  文
被告應給付原告新臺幣叁萬貳仟柒佰捌拾柒元，及自民國一百一
十一年六月二十一日起至清償日止，按週年利率百分之五計算之
利息。
原告其餘之訴駁回。
訴訟費用由被告負擔六分之一，其餘由原告負擔。
本判決原告勝訴部分得假執行。
    事實及理由
一、本件被告未於言詞辯論期日到場，核無民事訴訟法第386條
    各款所列情形，爰依原告之聲請，由其一造辯論而為判決。
二、原告主張：緣車牌號碼000-0000號自用小貨車（下稱系爭車
    輛）為原告所有，平日供作原告獨資經營之廣曜實業社營業
    載運、安裝空調等電器使用。被告於民國111年4月12日上午
    8時50分許，駕駛車牌號碼000-0000號自用小客車，沿國道
    一號由南往北方向行駛，行經臺南市○○區○道○號北向330公
    里400公尺處，本應注意車前狀況，並隨時採取必要之安全
    措施，而依當時情形，並無不能注意之情事，竟疏未注意上
    情，追撞前方由原告駕駛之系爭車輛，再將系爭車輛推擠撞
    擊前方訴外人陳雨軒駕駛車牌號碼000-0000號之自用小客車
    ，系爭車輛因而受損（下稱系爭事故）。原告於系爭事故後
    將系爭車輛送往鼎奇有限公司、南陽實業股份有限公司臺南
    服務廠（以下分稱為鼎奇公司、南陽公司臺南服務廠）估價
    ，須支出新臺幣（下同）58,722元之維修費用始能回復原狀
    （本院按：惟原告迄今僅維修車體一部即後方升降梯門部分
    ），且因進場維修時間擬達7日，期間均無法使用系爭車輛
    ，致原告不能照常經營廣曜實業社原有業務，估計每日至少
    將受有20,000元，合計140,000元之營業損失【計算式：每
    日20,000元×7日＝140,000元】。被告就系爭事故之發生顯有
    過失，致原告對系爭車輛之所有權受有損害，兩者間有因果
    關係，就原告所受損害自應負損害賠償責任。為此，依侵權
    行為法律關係，提起本件訴訟等語。並聲明：被告應給付原
    告198,722元【計算式：汽車維修費用58,722元＋營業損失14
    0,000元＝198,722元】，及自起訴狀繕本送達之翌日起至清
    償日止，按週年利率百分之5計算之利息。
三、被告經合法送達，未於言詞辯論期日到場，亦未提出書狀作
    何聲明或陳述。
四、得心證之理由：
　㈠原告主張兩造於上開時、地因被告駕駛車輛未注意車前狀況
    ，自後方撞擊原告車輛再推撞前車，致生系爭事故，嗣原告
    將系爭車輛送往鼎奇公司、南陽公司臺南服務廠估價，共須
    支出58,722元之維修費用等情，業據其提出國道公路警察局
    道路交通事故當事人登記聯單、國道公路警察局道路交通事
    故初步分析研判表、道路交通事故現場圖等影本各1紙、照
    片12張、鼎奇公司111年4月26日銷貨單、南陽公司臺南服務
    廠鈑噴車作業記錄表（上二證以下合稱為系爭估價資料）、
    汽車行車執照影本各1份、照片6張為證（見調字卷第15頁、
    第19頁至第31頁，本院卷第23頁至第29頁），並有內政部警
    政署國道公路警察局第四公路警察大隊111年6月7日國道警
    四交字第1110501648號函檢附之交通事故資料卷宗影本1份
    附卷可稽（見調字卷第49頁至第67頁）。且被告已於相當時
    期受合法之通知，而於言詞辯論期日不到場，亦未提出準備
    書狀爭執，依民事訴訟法第436條第2項準用第280條第3項，
    再準用同條第1項之規定，視同自認。此部分之事實，堪為
    認定。
　㈡按因故意或過失，不法侵害他人之權利者，負損害賠償責任
    ，民法第184條第1項前段定有明文。查被告以前揭過失行為
    不法侵害原告對系爭車輛之所有權，其過失行為與損害之間
    顯有相當因果關係，原告自得依民法第184條第1項前段規定
    ，向被告請求損害賠償。茲就原告請求被告賠償之各項目及
    數額有無理由，分述如下：
　⒈汽車維修費用：
　　按負損害賠償責任者，除法律另有規定或契約另有訂定外，
    應回復他方損害發生前之原狀。第1項情形，債權人得請求
    支付回復原狀所必要之費用，以代回復原狀，民法第213條
    第1項、第3項定有明文。經查，系爭車輛因系爭事故所須之
    修復費用58,722元，被告已視同自認，有如前述，再細繹原
    告提出之系爭估價資料，僅有其中南陽公司臺南服務廠鈑噴
    車作業記錄表記載為「零件合計31,122」（見調字卷第31頁
    ），係以新零件更換舊零件，自應將折舊部分予以扣除，其
    餘均屬鈑修、烤漆或工資，無須折舊。爰依行政院所頒固定
    資產耐用年數表及固定資產折舊率表，非運輸業用客車、貨
    車之耐用年數為5年，依平均法計算其折舊結果（即以固定
    資產成本減除殘價後之餘額，按固定資產耐用年數表規定之
    耐用年數平均分攤，計算折舊額），每年折舊率為5分之1，
    並參酌營利事業所得稅查核準則第95條第6款規定，系爭車
    輛係101年5月出廠，有行車執照影本1紙在卷可稽（見本院
    卷第23頁），迄至發生系爭事故之111年4月12日，已使用超
    過5年，則零件扣除折舊後之修復費用估定為5,187元【計算
    式：殘價＝取得成本÷（耐用年數＋1）即31,122元÷（5年＋1）
    ＝5,187元】，加計鈑修、烤漆及工資後，可認系爭車輛回復
    原狀所必要之費用應為32,787元【計算方式：5,187元＋13,1
    00元＋12,000元＋2,500元＝32,787元】，此部分請求，洵屬可
    採，逾此部分之請求，則屬無據。至原告雖自陳僅先就車體
    一部維修（見本院卷第83頁），惟損害賠償旨在填補損害，
    而原告對系爭車輛所有權所受之損害，於系爭事故「當下」
    即已發生及存在，並待加害人填補，是原告請求回復原狀所
    必要之費用以代回復原狀，並不因其是否有「實際支付」修
    復費用或「已完成」維修而有不同，自不待言。
　⒉營業損失：
　①再按損害賠償，除法律另有規定或契約另有訂定外，應以填
    補債權人所受損害及所失利益為限，民法第216條第1項定有
    明文；所謂所受損害，即現存財產因損害事實之發生而被減
    少，屬於積極的損害。所謂所失利益，即新財產之取得，因
    損害事實之發生而受妨害，屬於消極的損害（最高法院48年
    台上字第1934號判例意旨參照）。本件原告請求被告賠償其
    於系爭車輛入廠維修7日期間不能將系爭車輛作為廣曜實業
    社業務使用之營業損失140,000元，依前開說明，性質應為
    民法第216條所指之消極損害，基於完全賠償之原則，固非
    不能向加害人求償。然，按當事人主張有利於己之事實者，
    就其事實有舉證之責任，民事訴訟法第277條前段定有明文
    。民事訴訟如係由原告主張權利者，應先由原告負舉證之責
    ，若原告先不能舉證，以證實自己主張之事實為真實，則被
    告就其抗辯事實即令不能舉證，或其所舉證據尚有疵累，亦
    應駁回原告之請求；以侵權行為為原因，請求回復原狀或賠
    償損害者，應就其權利被侵害之事實負立證之責，最高法院
    17年上字第917號、19年度上字第38號判例著有明文。再按
    依民法第184條第1項前段規定，侵權行為之成立，須行為人
    因故意過失不法侵害他人權利，亦即行為人須具備歸責性、
    違法性，並不法行為與損害間有因果關係，始能成立，且主
    張侵權行為損害賠償請求權之人，對於侵權行為之成立要件
    應負舉證責任；損害賠償請求權，以受有實際損害為成立要
    件，倘無損害，自不發生損害賠償請求權（最高法院100年
    度台上字第328號、89年度台上字第1461號判決意旨參照）
    。故本件原告請求被告賠償其（本院按：即廣曜實業社，組
    織類型為獨資商號，見本院卷第39頁，該事業與其負責人為
    同一權利主體，最高法院100年度台上字第715號、95年度台
    上字第1409號判決意旨參照）所受之營業損失，揆之前開說
    明，自應就其受有損害、及不法行為與損害間之因果關係，
    再負有舉證責任。
　②就此部分，原告除系爭估價資料外，另提出廣曜實業社111年
    3月-4月、5月-6月之營業人銷售額與稅額申報書、111年3月
    1日至111年6月30日總分類帳影本各1份為證（見本院卷第59
    頁至第67頁），再以每月22日為工作日，依111年3、4月及5
    、6月「銷售額總計」之平均日額差額，主張每日至少受有2
    0,000元之營業損失等語（見本院卷第84頁）。蓋觀卷附之
    南陽公司臺南服務廠鈑噴車作業記錄表（見調字卷第31頁）
    ，其中「處置情形欄」確有「施工天數：7天」之記載，衡
    以上文書乃具有一定專業之車廠技師，實際檢視系爭車輛之
    受損情形後開立，因被告未到庭，亦視同自認，另基於同理
    ，雖原告尚未將系爭車輛維修「完成」，但無礙其日後將系
    爭車輛「送廠維修期間」不能使用系爭車輛之認定。但原告
    於本院審理時，已自陳其所舉上開以銷售額總計平均日額差
    額之計算方式，並未先將營業成本扣除（見本院卷第84頁）
    。縱擬依營業人銷售額與稅額申報書之進項總額將營業成本
    扣除，參以原告於本院審理時所述：目前還是可以使用，有
    做營業使用，系爭車輛有承載工具箱，鎖在我們的車子，還
    有設計升降尾門，升降尾門是我們搬運冷氣必須使用的，如
    果沒有升降尾門，必須還要花其他員工，及吊車才有辦法搬
    運空調設備；目前還沒有維修完成，只有先修理升降尾門的
    部分，車頭還沒有維修等語（見本院卷第55頁、第83頁），
    稽之原告提出鼎奇公司111年4月26日銷貨單記載「尾門昇降
    機維修」、「付清」等語（見調字卷第27頁），堪認原告稱
    其「先修理」車體之一部即升降尾門部分，於系爭事故發生
    當月之111年4月間實已維修完畢。然對照原告提出之111年3
    月1日至111年6月30日總分類帳，3月份發票合計為3,122,14
    3元、4月份發票合計為2,832,893元、5月份發票合計為1,12
    0,266元、6月份發票合計為1,657,447元（見本院卷第63頁
    至第67頁），可見在系爭車輛之升降尾門於111年4月間維修
    完成、已供作廣曜實業社照常營業使用後，5月發票金額仍
    遠低於3、4月，6月發票金額雖略高於5月，但與3、4月仍有
    相當之落差，換言之，僅依原告提出之資料，實無從反應在
    系爭車輛「不能使用」或「得正常使用」情況下，其事業營
    業收入有何明顯增加抑或減少之趨勢，不能排除係因市場供
    需法則、同業競爭等外在客觀因素存在，導致廣曜實業社營
    業收入有所浮動之結果。況原告尚曾稱公司（本院按：廣曜
    實業社為獨資商號，此處應屬口誤）有兩台車等語（見本院
    卷第54頁），而上開總分類帳所載之「傳票時間」，形式上
    乃分散於各月之不定日期，無從得知廣曜實業社是否有逐日
    、定期使用系爭車輛供營業之派車需求，尚非不能於系爭車
    輛入廠維修期間自行規劃工作日程、調派車輛，尤甚未必有
    不得不使用該車之情形，亦非必然因此受有營業損失。此外
    ，原告並未提出其他證據供本院調查，舉證尚有未盡，則原
    告主張其因對系爭車輛之所有權侵害而受有營業損失及其間
    之因果關係，均屬無從證明，此部分請求，自難認有據。
　③至於系爭車輛入廠維修期間，倘另因所有權能不能使用、受
    益而受有「營業損失」以外之他項損害，則非原告求為聲明
    之事項，依處分權主義之原則，自不在本院審理之範圍，故
    亦無從另依民事訴訟法第222條第2項酌定其數額，併此敘明
    。
　⒊據此，原告因系爭事故受有之損害，應計為32,787元。
　㈢末按給付無確定期限者，債務人於債權人得請求給付時，經
    其催告而未為給付，自受催告時起，負遲延責任；其經債權
    人起訴而送達訴狀，或依督促程序送達支付命令，或為其他
    相類之行為者，與催告有同一之效力；遲延之債務，以支付
    金錢為標的者，債權人得請求依法定利率計算之遲延利息；
    而應付利息之債務，其利率未經約定，亦無法律可據者，週
    年利率為百分之5，民法第229條第2項、第233條第1項及第2
    03條分別定有明文。本件原告請求損害賠償之債務，係無確
    定期限之給付，被告在受原告催告而未為給付時，始負遲延
    責任。又本件民事起訴狀繕本係於111年6月20日送達被告，
    有送達證書1份在卷可憑（見調字卷第75頁），即應以該起
    訴狀繕本之送達，認定發生催告效力。因此，原告請求被告
    給付32,787元，自111年6月21日起至清償日止，按週年利率
    百分之5計算之利息，亦屬有據。　
五、綜上所述，原告依民法第184條第1項前段，請求被告給付32
    ,787元，及自111年6月21日起至清償日止，按週年利率百分
    之5計算之法定遲延利息，為有理由，應予准許。逾此範圍
    之請求，則屬無據，應予駁回。
六、本件事證已臻明確，兩造其餘攻擊防禦方法及舉證，核與判
    決結果均無影響，爰不另一一論述。　　　
七、本件原告勝訴部分，係就民事訴訟法第427條第1項規定簡易
    訴訟事件所為被告敗訴之判決，爰依同法第389條第1項第3
    款之規定職權宣告假執行。
八、據上論結，本件原告之訴一部為有理由、一部為無理由，依
    民事訴訟法第436條第2項、第385條第1項前段、第79條、第
    第389條第1項第3款，判決如主文。　　
中　　華　　民　　國　　111 　年　　9 　　月　　21　　日
              　　臺南簡易庭    法  官  徐安傑
上列為正本，係照原本作成。
如不服本判決，應於送達後20日內向本庭（臺南市○○路0段000號
）提出上訴狀（須按他造當事人人數附繕本）。
中　　華　　民　　國　　111 　年　　9 　　月　　22　　日
                                書記官  彭蜀方